【裁判字號】    92,上訴,820
【裁判日期】    921112
【裁判案由】    毒品危害防制條例
【裁判全文】
臺灣高等法院臺南分院刑事判決                    九十二年度上訴字第八二號
    上  訴  人
    即  被  告  丙  ○  ○
    選任辯護人  蔡  碧  仲  律師
                楊  瓊  雅  律師
                  愛  紳  律師
右上訴人因違反毒品危害防制條例案件，不服臺灣嘉義地方法院九十一年度訴字第六
二四號中華民國九十二年六月九日第一審判決（起訴案號：臺灣嘉義地方法院檢察署
九十一年度偵字第六三四八號），提起上訴，本院判決如左：
  主      文
上訴駁回。
  事      實
一丙○○於民國（下同）九十一年九月十五日晚上八時五十七分許，因丁○○（另案
  由軍事司法機關審理）以0000000000號電話撥打其持用之000000
  0000號電話告知，其友乙○○（另案由軍事司法機關審理）擬購買俗稱「搖頭
  丸」之第二級毒品MDMA施用抵癮，丙○○竟於電話中應允代為詢價，並撥打甲○○
  （其所涉販賣第二級毒品案，經臺灣嘉義地方法院九十一年度訴字第五七五號於九
  十二年九月十八日判處有期徒刑七年六月，另所涉販賣第三級毒品案，則經判處有
  期徒刑五年六月，尚未確定）持用之0000000000號電話，轉知此事。甲○○獲悉，即與丙○○共同基於販賣毒品之犯意聯絡，攜帶第三級毒品愷他命（公
  訴意旨誤為「搖頭丸」即第二級毒品MDMA）十五錠，由甲○○駕駛車牌號碼九Ｌ—
  九五三五號小客車附載丙○○，於同日晚上九時三十分許抵達嘉義市○○路六一九
  號好樂迪ＫＴＶ前，丙○○見丁○○與其友乙○○依約前來，遂由甲○○處取交毒
  品予車外之乙○○，並索價每錠新臺幣（下同）三百五十元（公訴意旨誤為三百元
  ），而與甲○○共同販賣第三級毒品愷他命（公訴意旨誤為甲○○先販賣予丙○○
  ，丙○○再販賣予乙○○）。惟乙○○尚未付款，丙○○等人即為警當場查獲，並
  在乙○○手上扣得前開毒品，在丙○○、丁○○身上分別扣得000000000
  0號、0000000000號行動電話各一具，在甲○○車上（公訴意旨誤為在
  乙○○身上）扣得第二級毒品大麻煙捲二十三支、第三級毒品愷他命膠囊三十粒、
  0000000000號行動電話一具。
二案經臺南縣警察局學甲分局報告臺灣嘉義地方法院檢察署檢察官偵查起訴。
  理      由
一訊據上訴人即被告丙○○固坦認係丁○○打電話告知乙○○擬購買毒品，伊以電話
  介紹甲○○販賣扣案毒品予乙○○，且乘坐甲○○駕駛之汽車至好樂迪ＫＴＶ前，
  由其親自交付毒品等事實，然矢口否認有何販賣第三級毒品愷他命之犯行，辯稱：
  甲○○沒有給我好處，他告訴我每顆收三百元，因為毒品是甲○○要賣的，他不認
  識丁○○、乙○○，所以我帶他過去，我純粹是介紹人，充其量只成立幫助販毒罪
  云云。
二惟查：
(一)上訴人即被告丙○○於右揭時間與丁○○、甲○○電話聯絡關於乙○○擬買受毒品
  之事實，業據被告丙○○、丁○○、乙○○先後於警訊、檢察官偵查中、軍事檢察
  官偵查中及原審審理中供證互核相符（第0000000000號警卷第五頁反面
  、第六頁正面、第十二頁反面、第十五頁正面，第八五三號偵查卷第三頁反面，第
  六三四八號偵查卷第三二頁正、反面、第四七頁反面，原審卷第三一頁），並有丁○○於九十一年九月十五日晚上八時五十七分許撥打被告電話之泛亞電信股份有限
  公司通聯記錄可參（外放證物），自屬真實。
(二)甲○○攜帶扣案毒品，駕車附載被告至好樂迪ＫＴＶ前，由被告取交毒品予乙○○
  之事實，已據被告丙○○、丁○○、乙○○、甲○○先後於警訊、檢察官偵查中及
  原審審理中供證互核一致（第0000000000號警卷第四頁正面、第七頁反
  面、第八頁正面、第十三頁正面、第十六頁正面，第六三四八號偵查卷第四七頁反
  面，原審卷第三一頁），被告丙○○於交付毒品時，向乙○○索價每錠三百五十元
  部分，亦據乙○○於軍事檢察官偵查中供述明白（第八五三號偵查卷第八頁反面）
  。甲○○於警訊中、檢察官偵查中堅稱十五粒搖頭丸（實係愷他命，下同）是其所
  有，沒有向被告拿錢，不曾販賣搖頭丸給被告等語（第0000000000號警
  卷第八頁正面至第九頁正面、第六三四八號偵查卷第十頁正面），而被告亦坦認毒
  品是甲○○所販賣，因不認識丁○○、乙○○，所以帶甲○○至查獲地點交易，足
  見被告並非事先向甲○○買受毒品，而係與甲○○相偕前往查獲地點，由被告交付
  毒品而販賣之，亦堪認定。
(三)又甲○○所交給被告丙○○第三級毒品愷他命十五錠之事，據甲○○於本院審理中
  證述其向他人購得第三級毒品愷他命一錠價格為三百元，十五錠總共須四千五百元
  ，依常情以觀，甲○○當時並無正當職業之收入，不可能將價格總共四千五百元之
  第三級毒品愷他命十五錠無償贈送給不熟識之乙○○，因而依經驗與常理法則而論
  ，甲○○當時係與被告丙○○共同販賣第三級毒品愷他命十五錠給乙○○，每錠之
  第三級毒品愷他命之價格為三百五十元，雖嗣後被告丙○○辯稱伊向乙○○所談之
  價格為每錠三百元，應係避重就輕之詞，尚難採信。
(四)按共同正犯，係共同實施犯罪行為之人，在共同意思範圍內，各自分擔犯罪行為之
  一部，相互利用他人之行為，以達其犯罪之目的，其成立不以全體均行參與實施犯
  罪構成要件之行為為要件。至於幫助犯，係指以幫助之意思，對於正犯資以助力，
  而未參與實施犯罪之行為者而言，如就構成犯罪事實之一部，已參與實施即屬共同
  正犯。被告於交付毒品前已與丁○○論及毒品賣價，並與甲○○前往查獲地點，且
  由其交付毒品予乙○○，縱乙○○尚未給付對價，仍無解於被告與甲○○就販賣毒
  品犯行之犯意聯絡與行為分擔，被告自屬販賣毒品之共同正犯，而非幫助犯。
(五)被告交付予乙○○之毒品為警當場查獲，有扣押書、毒品照片可稽（第00000
  00000號警卷第二二至二三頁），扣案之毒品十五錠經送內政部警政署刑事警
  察局取樣四錠鑑定，均檢出第三級毒品愷他命成分，並有該局九十二年四月四日刑
  鑑字第○九二○○三四五○○號鑑驗通知書可參（原審卷第五四頁）。被告與甲○○明知扣案之物屬於毒品，且販賣他人，其等誤認該等第三級毒品為俗稱「搖頭丸
  」之第二級毒品MDMA，依「所犯輕於所知，從其所犯」之法理，自應論以販賣第三
  級毒品罪。
(六)綜上所述，被告所辯，無非事後卸責之詞，尚難採取，事證明確，其犯行堪以認定
  。
三按愷他命屬於毒品危害防制條例第二條第二項第三款經主管機關公告所定之第三級
  毒品，被告販賣第三級毒品愷他命，核其所為，係犯該條例第四條第三項之販賣第
  三級毒品罪，公訴意旨誤載為「毒品危害防制條例第四條第三項之販賣第二級毒品
  罪」，因條項正確，僅罪名敘述有誤，本院自無庸依刑事訴訟法第三百條變更檢察
  官起訴法條。被告與甲○○二人就上揭犯行，有犯意之聯絡及行為之分擔，皆為共
  同正犯。被告販賣前持有第三級毒品之低度行為，為販賣第三級毒品之高度行為所
  吸收，不另論罪。被告販賣之毒品為第三級毒品愷他命，非俗稱「搖頭丸」之第二
  級毒品（原審卷第五四頁）；被告係與甲○○共同販賣毒品，並非先向甲○○販入
  後自行賣出（原審卷第三一頁）；被告於交付毒品時，係向乙○○索價三百五十元
  ，非三百元（第八五三號偵查卷第八頁反面）；扣案之第二級毒品大麻煙捲二十三
  支、第三級毒品愷他命膠囊三十粒、0000000000號行動電話一具係在甲○○車上查獲，非在乙○○身上查獲（第0000000000號警卷第二二頁）
  ，以上各節，公訴意旨均有疏誤，應予更正。
四原審適用毒品危害防制條例第四條第三項、第十九條第一項，刑法第十一條前段、
  第二十八條之規定，並參酌被告販賣毒品足以戕害他人身心健康，對國家、社會有
  重大不良影響，犯後未能坦承全部犯行，難認已具體悔過，惟無犯罪前科，有臺灣
  高等法院被告全國前案紀錄表在卷可按，且年紀尚輕，涉世未深，又未取得販賣毒
  品之對價及其他一切情狀，量處有期徒刑伍年貳月，以資儆懲。並以扣案之000
  0000000號行動電話一具為被告所有（原審卷第二七、三八、四十頁），且
  為供本案販賣毒品所用之物，應依毒品危害防制條例第十九條第一項沒收。至於扣
  案之0000000000號行動電話一具（原審卷第三八、四一頁），雖為共同
  正犯甲○○持用，惟申辦人為陳正興，有遠傳電信股份有限公司行動電話基本資料
  可參（外放證物），不能證明屬於甲○○所有，自無從沒收；扣案驗餘之第三級毒
  品愷他命十一錠，於查獲時因已移轉予乙○○，宜於乙○○所犯違反毒品危害防制
  條例案件中沒收銷燬，以符主刑附屬於從刑之法理；扣案之第二級毒品大麻煙捲二
  十三支、第三級毒品愷他命膠囊三十粒，依相同之法理，亦宜於甲○○所犯同條例
  案件中沒收銷燬，均附此敘明等情。本院經核其認事用法，均無不當，量刑亦稱妥
  適。被告上訴意旨，猶執前詞，否認犯罪，為無理由，應予駁回。
據上論斷，應依刑事訴訟法第三百六十八條，判決如主文。
本案經檢察官李傳來到庭執行職務。
中      華      民      國    九  十 二  年  十  一  月  十  二    日
                                     臺灣高等法院臺南分院刑事第五庭
                                               審判長法官
                                                     法官
                                                     法官
中      華      民      國    九  十 二  年  十  一  月  十  二    日
得上訴。
附錄本判決論罪科刑法條：
毒品危害防制條例第四條第三項
製造、運輸、販賣第三級毒品者，處五年以上有期徒刑，得併科新台幣五百萬元以下
罰金。


司法院資訊處製作；財團法人民間司法改革基金會備份。
